【裁判字號】    95,交聲,215
【裁判日期】    950515
【裁判案由】    違反道路交通管理處罰條例聲明異議
【裁判全文】
臺灣士林地方法院交通事件裁定   95年度交聲字第215號
原處分機關  臺北市交通事件裁決所
異  議  人
即受處分人  乙○○
上列異議人即受處分人因違反道路交通管理處罰條例案件，對於
臺北市交通事件裁決所95年3 月16日所為之處分（原處分案號：
北市裁二字第裁22-A7L204636號），聲明異議，本院裁定如下：
    主  文
異議駁回。
    理  由
一、按道路交通管理處罰條例第14條第3 款規定，汽車行駛有號
    牌污穢，不洗刷清楚或為他物遮蔽，非行車途中因遇雨、雪
    道路泥濘所致者，處罰汽車所有人新台幣300 元以上600 元
    以下罰鍰，並責令改正、補換牌照或禁止其行駛。依該條之
    文義，所謂「號牌污穢」者，應係指號牌髒污影響辨認；又
    依道路交通安全規則第11條第2 項規定，汽車號牌不得變造
    損毀，塗抹或黏貼其他材料、加裝邊框或霓虹燈、裝置旋轉
    架、顛倒懸掛或以安裝其他器具之方式使不能辨認其牌號，
    並不得以他物遮蔽，如有污穢，致不能辨認其號牌時，應洗
    刷清楚。
二、原處分意旨略以：異議人即受處分人乙○○所有之車牌號碼
    BDM-025 號重型機車，於民國（下同）95年2 月14日下午3
    時45分，行經臺北市○○路與南京東路口，經警攔停舉發晴
    天號牌污穢不洗刷清楚，致不能辨認其牌號，依道路交通管
    理處罰條例第14條第3 款，裁處罰鍰600 元整。
三、異議意旨略以：本件違規當日，上揭車輛係由異議人之親小
    叔許振豐駕駛，其因至內湖行善路（內湖第五期重劃區）會
    勘土地完畢，土地重劃區工地當時飄著細雨、路面泥濘不堪
    ，迨行經松江路與南京東路口時，執勤警員不顧舉發之時、
    地人車擁塞，又是捷運施工道路，竟強行從前進中車輛後方
    突然竄出攔截盤查，未考慮其他車輛安全云云。
四、經查：
（一）證人即舉發本件之台北市政府警察局中山分局交通分隊員
      警甲○○於本院結證稱：95年2月14日下午3時45分，我沿
      著松江路北往南騎乘機車，發現重型機車BDM-025 號大牌
      污穢，我上前攔停，依法告發，告發之後，我還請許振豐
      把大牌擦乾淨等語（見本院95年4 月24日訊問筆錄）。則
      依證人確實親眼目睹該車於舉發時車牌污穢，且證人係依
      法執行公務之人員，衡情應無故意設詞誣陷之動機與必要
      ，而自陷偽證重典之可能，其證言應堪採信。
（二）另依證人甲○○庭呈之於取締當時在中距離（編號）及
      近距離（編號）拍攝之採證照片2 幀，由編號照片所
      示，與證人許振豐併行之箱型車、甚至在證人所駕駛之重
      型機車右前方停靠路邊車輛之車牌，皆可清楚分辨白色車
      牌底上黑色之英文字及數字，而反觀在後由證人所駕駛之
      重型機車大牌卻被污泥所覆蓋，致無法辨識白色底牌與車
      牌號碼之黑色字體。再觀察編號所示近距離照片，證人
      所騎乘之銀色重機車車體側邊、證人身上所著之長褲褲管
      、鞋子均乾淨而未沾有污泥，倘依證人所述：其係剛會勘
      完泥濘之工地，以致機車大牌被污泥所遮蔽，則證人所騎
      之機車車體、證人所穿之長褲、鞋子等衡情應因騎車經過
      泥濘之工地時，連同車牌一起被濺起之污泥所弄髒。又依
      一般社會生活經驗，若舉發當日有下雨，則路面多少會有
      積水，其他機車騎士、路人亦會穿雨衣、拿雨傘，復參照
      上述2 幀照片所示之道路路面皆呈乾燥狀，也未見其他用
      路人穿雨衣、拿雨傘，故舉發當日應非雨天，則證人之車
      牌應無行車途中因遇雨，道路泥濘所致無法辨認之可能，
      自不待言。
（三）參以證人許振豐於本院95年4 月24日到庭證稱：該日，我
      一經員警從後攔下來，我說車牌污穢，就馬上將車牌擦乾
      淨，證人甲○○庭呈編號之照片即是我用機車棉手套將
      車牌擦乾淨後之照片，台北常常下雨，在工地跑來跑去，
      車子蒙塵是常常的事。是證人許振豐於取締當日既有向員
      警表示車牌污穢，顯係對於員警舉發之原因未有爭執，其
      嗣後再稱：號牌無法辨認係因剛經泥濘工地所致，應係飾
      卸之詞，尚難採信。
（四）綜上所述，異議人許麗嬌、證人即實際駕駛人許振豐所辯
      各節，均無可採，本件違規事證，至為明確。原處分機關
      援引首揭規定，裁處罰鍰600 元，核無違誤。本件異議為
      無理由，應予駁回。
據上論斷，應依道路交通管理處罰條例第87條第2 項，道路交通
案件處理辦法第19條，裁定如主文。
中    華    民    國    95    年    5     月    15    日
                  交通法庭  法  官  洪英花
以上正本證明與原本無異。
如不服本裁定應於送達後5 日內向本院提出抗告狀。
                            書記官  趙彩彤
中    華    民    國    95    年    5     月    18    日


司法院資訊處製作；財團法人民間司法改革基金會備份。
